臺灣臺中地方法院臺中簡易庭小額民事判決
111年度中小字第555號
原      告  南山產物保險股份有限公司

法定代理人  蔡漢凌  
訴訟代理人  張哲瑀  
            吳柏源  
被      告  郭浩澤  

上列當事人間請求損害賠償事件，本院於民國111年3月17日言詞
辯論終結，判決如下：
主      文
被告應給付原告新臺幣13,483元，及自民國110年11月4日起至清
償日止，按週年利率百分之5計算之利息。
原告其餘之訴駁回。
訴訟費用新臺幣1,000元由被告負擔新臺幣750元，餘由原告負擔
。
本判決原告勝訴部分得假執行。
    事實及理由
壹、程序事項
    被告經合法通知，未於言詞辯論期日到場，核無民事訴訟法
    第386條所列各款情形，爰依原告之聲請，由其一造辯論而
    為判決。
貳、實體事項
一、原告主張：被告於民國109年7月28日11時35分許，駕駛車牌
    號碼000-0000號自小客車（下稱肇事車輛），沿臺中市東區
    東光路由南往北方向行駛，於行經東光路近福昌街交岔路口
    時，本應注意車前狀況，並隨時採取必要之安全措施，且依
    當時情形並無不能注意之情事，竟疏未注意及此，因而自後
    撞擊在其前方同車道，伊所承保之訴外人簡秀樺所有及駕駛
    之車牌號碼000-0000號自小客車（下稱系爭保車），系爭保
    車因而毀損。被告因過失撞損系爭保車，依法自應負損害賠
    償責任。伊已依保險契約之約定賠付簡秀樺修復費用新臺幣
    （下同）18,141元（含零件費用6,541元、工資費用6,000元
    、烤漆費用5,600元），爰依保險法第53條第1項及侵權行為
    之法律關係提起本件訴訟等語，並聲明：被告應給付原告18
    ,141元，及自起訴狀繕本送達翌日起至清償日止，按週年利
    率百分之5計算之利息。
二、被告未於言詞辯論期日到場，亦未提出書狀作任何聲明或陳
    述。
三、得心證之理由
  ㈠原告主張之上開事實，業據提出與其所述相符之汽車保險理
    算書、汽車保險理賠申請書、系爭保車行車執照、駕駛執照
    、臺中市政府警察局道路交通事故當事人登記聯單、初步分
    析研判表、道路交通事故現場圖、高達汽車股份有限公司大
    里服務廠估價單、結帳工單、系爭保車車損照片、統一發票
    為證（見本院卷第29-55頁），並有A3類道路交通事故調查
    報告表、臺中市政府警察局道路交通事故談話紀錄表、現場
    照片、補充資料表在卷足參（見本院卷第63頁、第67-77頁
    、第83頁）；被告就原告主張之上開事實，已於相當時期受
    合法通知，而於言詞辯論期日不到場，亦未提出任何準備書
    狀爭執，依民事訴訟法第280條第3項準用同條第1項之規定
    ，視同自認，堪信原告上開主張為真。
　㈡按因故意或過失，不法侵害他人之權利者，負損害賠償責任
    ；汽車、機車或其他非依軌道行駛之動力車輛，在使用中加
    損害於他人者，駕駛人應賠償因此所受之損害；汽車行駛時
    ，駕駛人應注意車前狀況，並隨時採取必要之安全措施，民
    法第184條第1項前段、第191條之2前段、道路交通安全規則
    第94條第3項分別定有明文。本件被告駕駛肇事車輛行經上
    開路段時，本應注意車前狀況，隨時採取必要之安全措施，
    且依當時情形並無不能注意之情事，竟疏未注意及此，致毀
    損原告所承保之系爭保車，顯見被告就本件事故之發生確有
    過失甚明，且該過失行為與系爭保車之損害間具有相當因果
    關係，依上開規定，被告自應負過失侵權行為損害賠償之責
    。
  ㈢次按不法毀損他人之物者，被害人得請求賠償其物因毀損所
    減少之價額，民法第196條定有明文。所謂因毀損減少之價
    額，得以修復費用為估定之標準，但以必要者為限，例如修
    理材料以新品換舊品應予折舊（最高法院77年度第9次民事
    庭會議決議意旨參照）。原告主張系爭保車因本件事故受損
    ，支出修復費用18,141元（含零件費用6,541元、工資費用6
    ,000元、烤漆費用5,600元）云云，業據提出前開高達汽車
    股份有限公司大里服務廠估價單、結帳工單、統一發票為證
    （見本院卷第41-45頁、第55頁）。惟原告請求系爭保車之
    零件費用，既係以新零件更換被損害之舊零件，揆諸前揭說
    明，自應扣除零件折舊部分，始屬必要修復費用。而依行政
    院所頒「固定資產耐用年數表」及「固定資產折舊率表」之
    規定，非運輸業客車耐用年數為5年，依定率遞減法每年折
    舊1,000分之369。又系爭保車係於106年11月出廠，有行車
    執照在卷可憑（見本院卷第33頁），堪認系爭保車自出廠至
    本件事故即109年7月28日發生時，使用期間應為2年9月（依
    營利事業所得稅查核準則第95條第6項所定「固定資產提列
    折舊採用定律遞減法者，以1年為計算單位，其使用期間未
    滿1年者，按實際使用之月數相當於全年之比例計算之，不
    滿1月者，以月計。」），則扣除折舊後之零件費用為1,883
    元（計算式詳如附表），復加計不生折舊問題之工資費用6,
    000元、烤漆費用5,600元，共計系爭保車之必要修復費用應
    為13,483元（計算式：1,883＋6,000＋5,600＝13,483）。
  ㈣又按被保險人因保險人應負保險責任之損失發生，而對於第
    三人有損失賠償請求權者，保險人得於給付賠償金額後，代
    位行使被保險人對於第三人之請求權，保險法第53條第1項
    前段定有明文。而損害賠償祇應填補被害人實際損害，保險
    人代位被害人請求損害賠償時，依上開規定，如其損害額超
    過或等於保險人已給付之賠償金額，固得就其賠償之範圍，
    代位請求賠償，如其損害額小於保險人已給付之賠償金額，
    則保險人所得代位請求者，應祇以該損害額為限。本件原告
    因承保之系爭保車遭被告過失不法毀損，固依保險契約賠付
    予簡秀樺18,141元，有前開汽車理賠理算書附卷可參（本院
    卷第29頁），然被告應賠償系爭保車之損害額為13,483元，
    業如前述。從而，原告依保險法第53條第1項規定，代位請
    求被告賠償之範圍，亦僅得以該等損害額為限。是原告請求
    被告給付13,483元，洵屬有據，逾此範圍之請求，應屬無據
    。
　㈤末按給付無確定期限者，債務人於債權人得請求給付時，經
    其催告而未為給付，自受催告時起，負遲延責任。其經債權
    人起訴而送達訴狀，或依督促程序送達支付命令，或為其他
    相類之行為者，與催告有同一之效力；又遲延之債務，以支
    付金錢為標的者，債權人得請求依法定利率計算之遲延利息
    。但約定利率較高者，仍從其約定利率；應付利息之債務，
    其利率未經約定，亦無法律可據者，週年利率為百分之5，
    民法第229條第2項、第233條第1項及第203條分別定有明文
    。本件原告對被告之侵權行為損害賠償債權，核屬無確定期
    限之給付，自應經原告之催告而未為給付，被告始負遲延責
    任。準此，原告請求被告給付自起訴狀繕本送達翌日即110
    年11月4日起（送達證書見本院卷第89頁）至清償日止，按
    週年利率百分之5計算之利息，洵屬有據，應予准許。
四、綜上所述，原告依保險法第53條第1項及侵權行為之法律關
    係，請求被告給付13,483元，及自110年11月4日起至清償日
    止，按週年利率百分之5計算之利息，為有理由，應予准許
    ，逾此範圍之請求，為無理由，應予駁回。
五、本判決原告勝訴部分，係適用小額訴訟程序所為被告敗訴之
    判決，依民事訴訟法第436條之20規定，應依職權宣告假執
    行；併依同法第436條之19規定，確定其訴訟費用額為1,000
    元。
六、訴訟費用負擔之依據：民事訴訟法第79條。　　
中　　華　　民　　國　　111 　年　　4 　　月　　7 　　日
                  臺灣臺中地方法院臺中簡易庭
                                  法　官　傅可晴
以上為正本係照原本作成。
如不服本判決，應於送達後廿日內，以判決違背法令為理由，向
本院提出上訴狀並表明上訴理由 (上訴理由應表明一、原判決所
違背之法令及其具體內容；二、依訴訟資料可認為原判決有違背
法令之具體事實) ，如於本判決宣示後送達前提起上訴者，應於
判決送達後廿日內補提上訴理由書（須附繕本）。
中　　華　　民　　國　　111 　年　　4 　　月　　8 　　日
                                  書記官  錢  燕　　　　　　　　　　　　　　　
附表
-----
折舊時間           金額
第1年折舊值        6,541×0.369=2,414
第1年折舊後價值    6,541-2,414=4,127
第2年折舊值        4,127×0.369=1,523
第2年折舊後價值    4,127-1,523=2,604
第3年折舊值        2,604×0.369×(9/12)=721
第3年折舊後價值    2,604-721=1,883